臺灣高等法院刑事裁定
110年度毒抗字第1647號
抗  告  人  
即  被  告  林秉豪




上列抗告人因違反毒品危害防制條例案件，不服臺灣臺北地方法
院中華民國109年12月10日所為觀察勒戒之裁定（109年度毒聲字
第344號），提起抗告，本院裁定如下：
    主  文
抗告駁回。
    理  由
一、原裁定意旨略以：
(一)抗告人即被告林秉豪基於施用第一級毒品之犯意，於民國10
    9年5月6日下午某時許，在新北市三峽區某加油站內，以捲
    菸吸食方式，施用第一級毒品海洛因1次。另基於施用第二
    級毒品之犯意，於同年月5日中午12時許，在新北市新店區
    車子路某加油站廁所內，以玻璃球吸食器裝置毒品後加熱吸
    食煙霧之方式，施用第二級毒品甲基安非他命1次之事實，
    業據被告於警詢、檢察官偵訊時坦承不諱。又經被告同意採
    其尿液送請台灣檢驗科技股份有限公司以酵素免疫分析法（
    EIA）進行初步檢驗，呈安非他命類、鴉片類代謝物陽性反
    應，再以氣相層析質譜儀分析法（GC/MS）進行確認分析結
    果，其尿液中安非他命濃度達1714ng/ml 、甲基安非他命濃
    度達20106ng/ml 、嗎啡濃度達666ng/ml，安非他命、甲基
    安非他命、嗎啡均呈陽性反應乙節，亦有該公司出具之濫用
    藥物檢驗報告1紙在卷可憑，是被告確有於前述時、地施用
    第一級、第二級毒品之犯行，應堪認定。
(二)又被告前於97年間因施用毒品案件，經原審法院以97年度毒
    聲字第571號裁定令入勒戒處所觀察勒戒後，因認有繼續施
    用傾向，復經同院以97年度毒聲字第855號裁定令入戒治所
    執行強制戒治，並於98年6月30日經評定無繼續強制戒治之
    必要出所，由臺灣臺北地方檢察署檢察官以98年度戒毒偵字
    182號為不起訴處分確定等情，有本院被告前案紀錄表可參
    。本案被告施用第一級及第二級毒品犯行，距前次觀察、勒
    戒執行完畢經釋放後已逾3年，檢察官聲請裁定令被告入勒
    戒處所觀察、勒戒，核無不合，應予准許，爰依毒品危害防
    制條例第20條第3項、第1項規定，裁定將被告送勒戒處所觀
    察、勒戒，期間不得逾2月等語。
二、抗告意旨略以：本件檢察官並無為合義務性裁量，原裁定並
    無慮及保障被告之聽審權；被告在經警查獲後，亦坦承過去
    曾有吸食毒品之犯行，並願意配合警方到案說明。又被告所
    留三峽住居地址，其並未實際居住，且被告於110年1月11日
    因嚴重充血性心衰竭、左心室血栓、B型及C型肝炎等病症，
    入住台大醫院治療，並於110年2月5日出院後因生活無法自
    理，經萬華區社會福利中心社工協助安置於新北市新店區民
    權護理之家休養，其於上述病症治療出院後，並未吸食毒品
    ，並定期回台大醫院門診治療，希望能爭取戒癮治療緩起訴
    處分等語。
三、按抗告期間，除有特別規定外，為5日，自送達裁定後起算
    ；抗告法院認為抗告有刑事訴訟法第408條第1項前段不合法
    律上程式之情形者，應以裁定駁回之，刑事訴訟法第406條
    前段、第411條前段分別定有明文。次按被告住、居所、事
    務所及所在地不明者，得為公示送達；公示送達應由書記官
    分別經法院或檢察長、首席檢察官或檢察官之許可，除將應
    送達之文書或其節本，張貼於法院牌示處外，並應以其繕本
    登載報紙，或以其他適當方法通知或公告之；前項送達，自
    最後登載報紙或通知公告之日起，經30日發生效力，刑事訴
    訟法第59條第1款、第60條亦分別定有明文。又對法院受理
    檢察官依毒品危害防制條例第20條第1項規定命送勒戒處所
    執行觀察、勒戒處分所為之裁定不服，而提出抗告者，適用
    刑事訴訟法第406條至第414條之規定，觀察勒戒處分執行條
    例第3條第4項亦有明文規定。
四、經查：
(一)本件被告人因檢察官聲請觀察勒戒案件，經原審法院於109
    年12月10日以109年度毒聲字第344號裁定應送勒戒處所觀察
    、勒戒在案。該裁定正本於109年12月16日送達至被告之住
    所地（即新北市○○區○○路○段0號）時，因未會晤被告本人，
    亦無受領文書之同居人或受僱人，送達人乃依寄存送達規定
    ，將上述裁准觀察、勒戒之裁定寄存於上址之轄區警察機關
    即新北市政府警察局三峽分局三峽派出所，並製作送達通知
    書2份，1份黏貼於應受送達人住居所門首，另1份置於該送
    達處所信箱或其他適當位置，以為送達等情，有原審法院送
    達證書1紙在卷可稽（參見原審卷第33頁）；嗣後原審因被
    告住居所及所在地不明，另依刑事訴訟法第59條第1款規定
    為公示送達，經於109年12月25日揭示於原審法院牌示處外
    ，並於同年月29日將公告登載於司法院對外網站，有原審公
    示送達之刑事裁定書、公示送達公告、司法院網站列印資料
    、公示送達證書在卷可參（參見原審卷第39-45頁）。則依
    刑事訴訟法第60條第2項規定，公示送達自最後通知公告之
    日即109年12月25日起，經30日發生效力，是原裁定已於110
    年1月25日發生送達於抗告人之效力，抗告期間（5日），加
    計在途期間（2日），至110年1月31日即已屆滿，惟因該日
    為星期日，故順延至次一上班日即110年2月1日方為屆滿。
    然被告遲至110年11月16日始具狀提起抗告（見本院卷內原
    審法院收狀戳，其狀上稱係於110年11月13日始收受裁定正
    本，亦早就晚於前述抗告救濟屆滿日期），揆諸上開說明，
    被告提起本案抗告顯已逾期，自屬違背法律上之程式，且無
    可補正，應予駁回。
(二)被告於上述時、地先後基於施用第二級毒品與第一級毒品之
    犯意，分別施用第一級毒品海洛因、第二級毒品甲基安非他
    命各1次等節，業據被告於警詢及偵查中坦承不諱（參見毒
    偵卷第10至11頁、毒偵緝卷第37頁），而被告於109年5月7
    日17時55分許，經其同意親採封緘之尿液（檢體編號：G000
    0000），經送請台灣檢驗科技股份有限公司以酵素免疫分析
    法初步檢驗，復以氣相層析質譜儀法確認檢驗之結果，安非
    他命、甲基安非他命、嗎啡均呈陽性反應等節，有台灣檢驗
    科技股份有限公司109年6月3日濫用藥物檢驗報告（報告編
    號UL/2020/00000000號）、勘察採證同意書、新北市政府警
    察局受採集尿液檢體人姓名及檢體編號對照表附卷可稽（參
    見毒偵卷第7、13、15頁）。是被告自白核與事實相符，其
    於前述時、地分別施用第一級毒品海洛因、第二級毒品甲基
    安非他命之事實，堪以認定。另參以被告本次施用第一級、
    第二級毒品之犯行，距其最近1次犯施用毒品罪經依法觀察
    、勒戒執行完畢釋放之98年6月30日，已逾3年，亦有本院被
    告前案紀錄表在卷可查等情，業經原裁定說明如前。檢察官
    基此向原審法院聲請觀察、勒戒，既無違反立法目的或悖於
    比例原則等濫用裁量權限之情形，原審因而裁定被告應入勒
    戒處所觀察、勒戒，核其認事用法俱無不合，附此敘明。
據上論斷，應依刑事訴訟法第411條前段，裁定如主文。
中　　華　　民　　國　　110 　年　　12　　月　　17　　日
                  刑事第十七庭  審判長法　官  鄭水銓
                                      法　官  沈君玲
                                      法　官  姜麗君
以上正本證明與原本無異。
不得再抗告。
                                      書記官  許俊鴻
中　　華　　民　　國　　110 　年　　12　　月　　17　　日